【裁判字號】    89,上易,1664
【裁判日期】    890615
【裁判案由】    公共危險
【裁判全文】
臺灣高等法院刑事判決                  八十九年度上易字第一六六四號
    上  訴  人
    即  被  告  甲○○
    選任辯護人  許智勝
右上訴人，因公共危險案件，不服臺灣桃園地方法院，八十八年度自字第一一一號，
中華民國八十九年一月三十一日第一審判決，提起上訴，本院判決如左：
    主      文
上訴駁回。
    事      實
一、甲○○於民國八十八年三月二十六日下午五時許，於乙○所有位於桃園縣桃園市
    ○○路○段二二一號之住宅兼充作傢俱製造工廠及賣場之「鎰山傢俱行」旁之倉
    庫（位於與同路二二三號之間，無門牌號碼）屋頂，進行焊接施工，因電焊不慎
    ，致焊渣掉落至該倉庫一樓後側東南端之鐵皮屋頂引燃鐵皮內之ＯＰＰ（軟質聚
    乙烯），火苗再往「鎰山傢俱行」一樓中央一側北端延燒，波及家俱行窗旁之泡
    棉引發火災，火勢因而向「鎰山傢俱行」之內部延燒，燒毀現供人使用之乙○住
    宅及「鎰山傢俱行」，內部所有物品亦均付之一炬，致生公共危險。
二、案經乙○向原審法院提起自訴。
    理      由
一、訊據上訴人即被告甲○○固供承有於右揭時地在倉庫屋頂從事電焊施工之事實，
    惟矢口否認有失火致生公共危險之犯行，辯稱：伊當日下午電焊工作僅至下午四
    時許，嗣伊即在屋頂上油漆，而火災是下午五點半左右發生，與伊電焊施工無關
    ，可能是其他原因造成的云云。經查事發後，桃園縣消防局多次派員至火災現場
    查勘，並據以製作火災原因調查報告，茲依該卷附之火災原因調查報告：「（起
    火戶之研判：）經檢視其火流延燒之路徑，係由二二一號（鎰山傢俱行）旁倉庫
    （無門牌號碼）一樓後側東南端鐵皮屋頂往二二一號（鎰山傢俱行）一樓中央一
    側北端再向四周延燒所致。」、「（起火處之研判：起火處是在二二一號（鎰山
    傢俱行）旁倉庫（無門牌號碼）後側東南端鐵皮屋頂處。」、「（起火原因之研
    判：）勘查起火處未發現有自燃物及其他揮發性物質；勘查起火處未發現有電源
    線，故似應排除使用電力不慎引火之可能性；似應排除外人進入引火之可能性；
    勘查起火處鐵皮嚴重被火燒毀暨檢視上方鋼骨發現有電焊情景，現場遺留有角鋼
    、皮尺、活動板手、鐵鎚、護目鏡、焊條等工具，屋內放置有電焊使用之電焊機
、焊頭夾著焊條、電源線有接電源及搭鐵線外，無其他引火物，經丈量燒電焊鋼
    骨與屋頂鐵皮間距為七十五公分，鐵皮內之ＯＰＰ（軟質聚乙烯）均嚴重被火燒
    燬，暨撿視二二一號（鎰山傢俱行）內部物品、裝璜木板、房屋燒燬、鋼骨、鐵
    架、牆壁受熱、變色、彎曲、塌陷及火流延燒路逕之情形亦以中央一側北端（第
    四個窗戶）面向二二一號（鎰山傢俱行）旁倉庫起火處為嚴重，故起火原因不排
    除電焊時焊渣掉落鐵皮屋頂上引燃鐵皮內之ＯＰＰ（軟質聚乙烯）引火之可能性
    較大。」有桃園縣消防局八十八年四月二十一日火災原因調查報告書在卷足稽，
    而證人即前往勘驗之桃園縣消防局火災調查課課長葉恆豐於原審法院審理時亦到
    庭證稱：「（若鎰山傢俱行電線走火，會否發生火花？）火場電線沒有短路的現
    像，如有短路，電線會出現融珠。」、「（有無電焊火花在屋頂的痕跡？）從卷
    附照片第六三、六四、六五號有發現火花掉落的現象。」、「從照片第二七、二
    八、二九、三十、三一、三二、三三、三四號鐵的變色顯示燒得很嚴重，從照片
    第七一、七二、七三號Ｃ型鋼變色情形，及火流方向，是從被告後側東南端燒向
    鎰山傢俱行。」等語在卷，並有本件火災現場照片七十九幀及火災現場位置圖乙
    份在卷可參。至被告雖辯稱伊在該倉庫屋頂焊接施工僅至當天下午四時許，而隔
    一個多小時始發生火災，伊之焊接施工與火災之發生應無何關係云云。惟查被告
    供承本件火災發生時，伊猶在倉庫屋頂上工作云云。而依卷附照片第五四、五五
    、五六號所示，本件火災後該倉庫屋頂鐵皮上遺留有電焊用之器具，苟如被告所
    辯其於當天下午四時許即已完成該電焊工作，則衡情被告應即將該等電焊工具收
    拾妥當，以便續行其所稱之油漆工作，然何以事發後該被告工作之倉庫屋頂上仍
    置放有電焊用之器具，此自訴人乙○亦迭次供稱在火災發生前十分鐘左右，伊還
    看到電焊所噴出之火花云云。是本件火災當時被告在前揭倉庫屋頂上之電焊工作
    是否早已結束，非無可疑。至被告雖聲請就距離鐵皮屋頂七十五公分處電焊所掉
    落之火花，能否經鐵皮傳熱引燃ＯＰＰ作鑑定，惟查桃園縣消防局本為國家專業
    之火災鑑定機構，既已就全案之火災原因作詳細勘驗及鑑定，製有正式之調查報
    告，且本件失火之該址房屋，業於火災後燒燬並拆除，已無與當時現場完全相同
    之鐵皮屋頂及ＯＰＰ可供作鑑定，是縱作鑑定，鑑定之結果亦難說明原鐵皮屋頂
    及ＯＰＰ受熱引燃之情形，故不再為鑑定，附此敘明。而參酌被告於火災現場並
    即向自訴人表示願意賠償火災之損失，此據證人巫新聖於原審法院審理時到庭證
    述明確，嗣被告與自訴人復於證人劉謚德住處商談火災賠償之事，此亦據證人劉
    謚德於原審法院審理時到庭證述屬實，被告亦不否認曾向自訴人提及賠償之事。
    茲查被告在屋頂進行焊接，其當注意因電焊而火花四溢，自應注意防範火花掉落
    於周遭易引燃之物品上，詎其竟任焊渣掉落於毗鄰之鐵皮屋頂上，致引燃鐵皮內
    之ＯＰＰ（軟質聚乙烯）而致生火災，其有過失甚明，並與本件火災之發生有相
    當因果關係，被告所辯各節，要係飾卸刑責之詞，不足採信，事證明確，被告失
    火致生公共危險之犯行，洵堪認定。
二、查刑法上之失火罪，其所直接侵害之法益，為一般社會之公共安全，雖私人之財
    產法益亦同時受其侵害，但本章之罪既屬公共危險罪章，自以社會公安之法益為
    重，此觀所燒燬者係自己之物，致生公共危險時，仍應論罪之點，可以概見。故
    就被害法益而言，並不因所焚住宅及其他數人所有之物，而有區別，其失火之過
    失行為既僅有一個，自屬單純一罪，應論以社會公共危險較重之第一百七十三條
    之罪（最高法院二十一年上字第三九一號判例意旨參照）。核被告甲○○所為，
    係犯刑法第一百七十三條第二項之失火燒燬現供人使用之住宅罪。原審以被告甲
    ○○上述犯行罪證明確，援引刑法第一百七十三條第二項、第四十一條、第七十
    四條第一款及罰金罰鍰提高標準條例第一條前段、第二條之規定，並審酌被告過
    失之程度、犯罪之手段及因而致生之危害等一切情狀，量處有期徒刑六月，並諭
    知易科罰金之折算標準，復以被告前未曾受有期徒刑以上刑之宣告，有被告之前
    案紀錄表在卷可憑，因一時疏失，偶罹刑典，經此罪刑之宣告，爾後當知所警惕
    ，諒無再犯之虞，而認被告所受本件刑之宣告以暫不執行為當，爰併予宣告緩刑
    三年，以啟自新，經核認事用法，並無違誤，被告甲○○上訴意旨否認有本件失
    火犯行，尚難認有理由，應予駁回。
據上論斷，應依刑事訴訟法第三百六十八條，判決如主文。
中    華    民    國    八十九    年      六        月       十五       日
                        臺灣高等法院刑事第三庭
                            審判長法  官  張  連  財
                                  法  官  李  英  勇
                    法  官  張  傳  栗
右正本證明與原本無異。
不得上訴。
                                  書記官  王  秀  雲
中    華    民    國    八十九    年      六        月       十六       日
附錄：本案論罪科刑法條全文
刑法第一百七十三條
放火燒燬現供人使用之住宅或現有人所在之建築物、礦坑、火車、電車或其他供水、
陸、空公眾運輸之舟、車、航空機者，處無期徒刑或七年以上有期徒刑。
失火燒燬前項之物者，處一年以下有期徒刑、拘役或五百元以下罰金。
第一項之未遂犯罰之。
預備犯第一項之罪者，處一年以下有期徒刑、拘役或三百元以下罰金。


司法院資訊處製作；財團法人民間司法改革基金會備份。
